臺灣基隆地方法院刑事判決
111年度易字第238號
公  訴  人  臺灣基隆地方檢察署檢察官
被      告  許苡帆



            許智文



上列被告因詐欺案件，經檢察官提起公訴（111年度偵緝字第376
號），被告於準備程序進行中，就被訴事實為有罪之陳述，經本
院合議庭裁定由受命法官獨任進行簡式審判程序，判決如下：
    主  文
壹、許苡帆犯詐欺取財罪，處有期徒刑壹年。未扣案如附表一所
    示之犯罪所得均沒收，於全部或一部不能沒收或不宜執行沒
    收時，追徵其價額。
貳、許智文犯詐欺取財罪，處有期徒刑參月，如易科罰金，以新
    臺幣壹仟元折算壹日。未扣案如附表二所示之犯罪所得均沒
    收，於全部或一部不能沒收或不宜執行沒收時，追徵其價額
    。
    事  實
一、許苡帆與林柏延為網友，許苡帆明知其無還款能力，竟意圖
    為自己不法之所有，基於詐欺取財之接續犯意，各以附表一
    所示理由，向林柏延施以詐術，致林柏延陷於錯誤，於附表
    一所示匯款時間，接續以轉帳方式，自其所有如附表一所示
    「轉出帳號」欄所示帳戶轉帳匯款如附表一「金額」欄所示
    金額至附表一所示「轉入帳號」欄帳戶，共計新臺幣(下同)
    1,214,515元。
二、許智文見許苡帆順利向林柏延詐得如附表一所示款項，乃於
    林柏延聯絡其轉告許苡帆還款時，萌生詐欺取財之犯意，明
    知無辦理漁保退保之意願，竟意圖為自己不法之所有，基於
    詐欺取財單一接續之犯意，向林柏延謊稱：109年8月底辦理
    漁保退保屆時即可清償債務，但須先向林柏延借款以繳清醫
    療費用及電話費用云云，致林柏延陷於錯誤，因而於附表二
    所示匯款時間，接續以轉帳方式，自其所有如附表二所示「
    轉出帳號」欄所示帳戶轉帳匯款如附表二「金額」欄所示金
    額至附表二所示「轉入帳號」欄帳戶，共計30,000元。嗣經
    林柏延多次請求許苡帆、許智文還款，均未獲得回應，始悉
    受騙。
三、案經林柏延訴由臺灣基隆地方檢察署檢察官偵查後起訴。
    理  由
壹、程序部分
    本案被告所犯係死刑、無期徒刑或最輕本刑為3年以上有期
    徒刑以外之罪，亦非高等法院管轄第一審之案件，其於本院
    準備程序中就被訴事實為有罪陳述，經告知簡式審判程序之
    旨，並聽取當事人之意見後，本院依刑事訴訟法第273條之1
    第1項規定裁定進行簡式審判程序。又簡式審判程序之證據
    調查，依刑事訴訟法第273條之2規定，不受同法第159條第1
    項、第161條之2、第161條之3、第163條之1及第164條至第1
    70條規定之限制，先予敘明。
貳、實體事項
一、認定犯罪事實所憑之證據及理由
　㈠上開事實，業據被告許智文（見偵緝卷第13-23 頁、本院卷
    第48-51頁、第60頁）、許苡帆（見偵緝卷第13-23 、本院
    卷第48-51頁、第60頁）於偵訊及本院審理時坦承在卷，並
    有下列證據可佐，被告之自白核與事實相符，可以採信：
　　⒈證人即告訴人林柏延偵訊時之證言（見他字卷第439-441頁
      ）。
　　⒉許苡帆收款帳戶Line對話紀錄截圖(見他字卷第69-73頁）
      。
    ⒊林柏延台新銀行帳號00000000000000、00000000000000帳
      戶交易明細表（見他字卷第75-109頁）。
    ⒋許苡帆與林柏延108年12月14日之lnstagram對話記錄截圖
      （見他字卷第111-113頁）。
　　⒌許苡帆與林柏延108年12月14日至108年12月15日之LINE對
      話紀錄截圖（見他字卷第115-117頁）。
    ⒍許苡帆與林柏延108年12月17日及108年12月18日之Line對
      話記錄截圖（見他字卷第119頁）。
    ⒎許苡帆與告訴人108年12月19日之Line對話記錄截圖（見他
      字卷第121-123頁）。
    ⒏許苡帆歷次以要支付弟弟醫療費為由向告訴人借款之Line
      對話記錄截圖（見他字卷第125-139頁）。
    ⒐許苡帆與林柏延109 年1 月21日之Line對話記錄截圖（見
      他字卷第141頁）。
    ⒑許苡帆與林柏延108年12月19日至109年1月20日之Line對話
      記錄截圖（見他字卷第147-197頁）。
    ⒒許苡帆與林柏延109年1月21日至109年2月10日之Line對話
      記錄截圖（見他字卷第199-203頁）。
    ⒓許苡帆與林柏延109年2月12日至109年2月14日之Line對話
      記錄截圖（見他字卷第205頁）。
    ⒔許苡帆與林柏延109年2月19日至109年4月8日之Line對話記
      錄截圖（見他字卷第207-255頁）。
    ⒕許苡帆與林柏延109年4月13日至109年5月5日之Line對話記
      錄截圖（見他字卷第257-283）。
    ⒖許苡帆與林柏延109年5月6日、109年5月8日之Line對話記
      錄截圖（見他字卷第285-289頁）。
    ⒗許智文與林柏延109年5月8日至109年5月26日之Line對話記
      錄截圖（見他字卷第291-301頁）。
    ⒘許智文歷次借款之Line對話記錄截圖及林柏延之帳戶交易
      明細（見他字卷第293-315頁）。
    ⒙許苡帆與林柏延109年6月24日至109年7月24日之Line對話
      記錄截圖（見他字卷第317-321頁）。
    ⒚許苡帆與林柏延109年7月30日至110年1月8日之Line對話記
      錄截圖（見他字卷第323-347頁）。
    ⒛許智文與林柏延109年9月2日至109年12月22日之Line對話
      記錄截圖（見他字卷第349-389頁）。
    許苡帆與林柏延109 年12月25日之Line對話記錄截圖（見
      他字卷第415-417頁）。
    林柏延所有00000000000000號帳戶歷史交易明細表（見他
      字卷第439-441頁）。
    己身一親等資料查詢結果、臺灣大學醫學院附設醫院金山
      分院111年1月4日臺大金山分綜字第1100003948號函各1 
      份（見他字卷第447頁、467頁）。
　　新北市政府警察局金山分局111年1月12日新北警金刑字第1
      114290473號函（見他字卷第469頁）。
    勞工保險被保險人投保資料表（明細）、健保Web IR查詢
      系統資料（見他字卷第461-465頁、473-480頁）。
  ㈡綜上證據，本案事證明確，許智文、許苡帆犯行洵堪認定，
    應依法論科。
二、論罪科刑
　㈠核被告許苡帆如事實欄一(即附表一)、許智文如事實欄二(即
    附表二)所為，均係犯刑法第339條第1項之詐欺取財罪。
　㈡被告許苡帆如事實欄一、許智文如事實欄二犯行，均係基於
    詐欺取財之單一犯意，先後以附表一、附表二所示之事由，
　　分別向告訴人詐得如附表一、附表二所示之金額，其等詐騙
    行為均係於密接之時間內實施，侵害同一人之財產法益，各
    次行為之獨立性皆極為薄弱，依一般社會健全觀念，在時間
    差距上難以強行分離，顯係基於單一犯意接續所為，應為接
    續犯而均各論以一罪。　　
　㈢爰以行為人之責任為基礎，審酌被告二人不思以正途獲取財
    富，冀圖不勞而獲，明知並無附表各編號所示名目，藉由告
    訴人之情感信任，仍一再向告訴人設詞誆騙，漠視對他人財
    產利益之保護與尊重，破壞人與人間之信賴，更因此使告訴
    人蒙受財產損失，所為應予非難，且迄今仍均未與告訴人和
    解，以彌補告訴人所受損害；惟念其等犯後均能坦承犯行，
    暨被告二人之犯罪動機、手段、本件告訴人遭詐騙之金額、
    其等分別自述之智識程度及家庭經濟生活狀況等一切情狀，
    考量檢察官、被告、告訴人對於科刑範圍之意見後，分別量
    處如主文所示之刑，並就被告許智文宣告刑部分諭知易科罰
    金之折算標準。
三、沒收
　　按犯罪所得，屬於犯罪行為人者，沒收之。前2項之沒收，
    於全部或一部不能沒收或不宜執行沒收時，追徵其價額，刑
    法第38條之1第1項前段、第3項分別定有明文。查被告許苡
    帆如事實欄一(即附表一)所示詐欺告訴人而不法獲取之財產
    上利益共1,214,515元；如事實欄二(即附表二)所示詐欺告
    訴人而不法獲取之財產上利益共30,000元，均屬被告之犯罪
    所得，既未扣案且未實際發還告訴人，亦查無過苛調節之情
    形，應依刑法第38條之1第1項前段、第3項規定，分別於被
    告許苡帆、許智文所犯各該罪刑項下宣告沒收，於全部或一
    部不能沒收或不宜執行沒收時，追徵其價額。
據上論斷，應依刑事訴訟法第273條之1第1項、第299條第1項前
段，判決如主文。
本案經檢察官陳淑玲提起公訴，檢察官林姿妤到庭執行職務。　
中　　華　　民　　國　　111 　年　　7 　　月　　15　　日
                  刑事第六庭  法　官  劉桂金
以上正本證明與原本無異。         
如不服本判決應於收受送達後20日內向本院提出上訴書狀，並應
敘述具體理由；其未敘述上訴理由者，應於上訴期間屆滿後20日
內向本院補提理由書（均須按他造當事人之人數附繕本）「切勿
逕送上級法院」。　　　　　　　　　 　
中　　華　　民　　國　　111 　年　　7 　　月　　15　　日
                              書記官 劉珍珍
附錄本案論罪科刑依據之法條：
中華民國刑法第339條
意圖為自己或第三人不法之所有，以詐術使人將本人或第三人之
物交付者，處5年以下有期徒刑、拘役或科或併科50萬元以下罰
金。
以前項方法得財產上不法之利益或使第三人得之者，亦同。
前二項之未遂犯罰之。　
附表一(即事實欄一被告許苡帆詐騙部分)
編號 匯款時間  金額 (新臺幣） 轉出帳號 轉入帳號 被告許苡帆詐騙事由 1 108年12月14日 9時36分 2,000元  00000000000000  0000000000000  被告許苡帆向告訴人林柏延佯稱於108年12月16日其友人會還款1萬元，且在同年月20日可領取4萬元薪水即可償還借款云云，致林柏延陷於錯誤，因而在左列時間以其左列帳戶陸續轉帳匯款至許苡帆帳戶。 2 108年12月14日 15時58分 4,000元     3 108年12月15日 21時6分 1,000元     4 108年12月16日 18時42分 3,000元     5 108年12月17日 10時15分 3,000元     6 108年12月17日 12時44分 2,000元     7 108年12月17日 17時38分 5,000元     8 108年12月18日 15時39分 10,000元  00000000000000 0000000000000  9 108年12月18日 17時42分 5,000元  00000000000000  0000000000000   10 108年12月18日 23時1分 5,000元     11 108年12月19日 22時33分 10,000元     12 108年12月20日 17時45分 5,000元    被告許苡帆向告訴人林柏延佯稱其弟弟出車禍，要至醫院探望需醫藥費，且其已取得住在美國之阿姨資助，待其日後拿到錢即可返還借款云云，致林柏延陷於錯誤，因而在左列時間以其左列帳戶陸續轉帳匯款至許苡帆帳戶。  13 108年12月21日 14時48分 10,000元     14 108年12月22日 11時0分 25,000元  00000000000000 0000000000000  15 108年12月23日 11時26分 20,000元  00000000000000  0000000000000   16 108年12月23日 11時45分 10,000元     17 108年12月23日 12時41分 20,000元     18 108年12月23日 13時4分 10,000元     19 108年12月23日 20時3分 30,000元     20 108年12月24日 17時51分 15,000元  00000000000000 0000000000000  21 108年12月25日 20時6分 5,000元  00000000000000  0000000000000   22 108年12月25日 14時51分 15,000元     23 108年12月26日 13時34分 20,000元  00000000000000 0000000000000  24 108年12月26日 18時2分 5,000元  00000000000000  0000000000000   25 108年12月27日 9時19分 10,000元     26 108年12月27日 15時43分 10,000元  00000000000000  0000000000000   27 108年12月28 0時58分 25,000元     28 108年12月28日 20時32分 15,000元  00000000000000  0000000000000   29 108年12月30日 13時33分 10,000元     30 109年1月1日 2時35分 3,000元     31 109年1月2日 0時23分 7,000元     32 109年1月2日   11時2分 5,000元     33 109年1月3日 1時20分 5,000元     34 109年1月5日 18時2分 20,000元     35 109年1月6日 16時44分 10,000元     36 109年1月7日 12時30分 20,000元  00000000000000 0000000000000  37 109年1月8日 13時20分 30,000元  00000000000000  0000000000000   38 109年1月9日 13時10分 20,000元     39 109年1月10日  14時8分 30,000元     40 109年1月10日  19時8分 50,000元  00000000000000 0000000000000  41 109年1月11日  20時18分 20,000元  00000000000000  0000000000000   42 109年1月14日 21時34分 2,000元     43 109年1月15日  7時51分 20,000元     44 109年1月16日 12時2分 10,000元     45 109年1月16日 14時11分 5,000元     46 109年1月17日 0時2分 2,000元     47 109年1月18日 16時37分 3,000元     48 109年1月19日 15時28分 5,000元     49 109年1月20日 16時3分 20,000元  00000000000000  0000000000000   50 109年1月21日  22時9分 20,000元    被告許苡帆向告訴人林柏延佯稱已向其另外一個阿姨借款，得以清償積欠告訴人之債務云云，致林柏延陷於錯誤，因而在左列時間以其左列帳戶陸續轉帳匯款至許苡帆帳戶。   51 109年1月23日  9時4分 15,000元     52 109年1月26日 11時10分 15,000元     53 109年1月27日 13時2分 5,000元     54 109年1月27日 19時44分 40,000元     55 109年1月30日  12時51分 20,015元  00000000000000  0000000000000   56 109年1月31日  19時41分 30,000元     57 109年2月2日 11時58分 20,000元     58 109年2月3日 21時16分 20,000元  00000000000000  0000000000000   59 109年2月4日 12時23分 10,000元     60 109年2月5日 9時40分 20,000元  00000000000000  0000000000000   61 109年2月5日 15時37分 30,000元     62 109年2月6日 16時31分 10,000元     63 109年2月7日 20時49分 10,000元     64 109年2月8日 16時36分 10,000元     65 109年2月9日 15時13分 10,000元     66 109年2月10日 15時10分 10,000元     67 109年2月10日 18時5分 10,000元     68 109年2月13日 12時52分 20,000元    被告許苡帆向告訴人林柏延佯稱於109年2月20日弟弟車禍保險理賠後即可一次清償積欠告訴人之債務云云，致林柏延陷於錯誤，因而在左列時間以其左列帳戶陸續轉帳匯款至許苡帆帳戶。   69 109年2月14日 12時28分 30,000元     70 109年2月15日 11時40分 3,000元     71 109年2月17日 12時24分 2,000元     72 109年2月17日  18時5分 5,000元     73 109年2月17日 22時43分 20,000元  00000000000000 0000000000000  74 109年2月18日 13時9分 5,000元  00000000000000  0000000000000   75 109年2月20日 11時52分 5,000元     76 109年2月22日  10時1分 10,000元  00000000000000  0000000000000   77 109年2月22日 16時55分 10,000元     78 109年2月23日 15時49分 5,000元     79 109年2月24日 11時53分 5,000元     80 109年2月25日 11時5分 20,000元     81 109年2月25日 11時39分 10,000元     82 109年2月26日 17時10分 10,000元     83 109年2月28日 11時24分 10,000元     84 109年3月2日 14時5分 10,000元  00000000000000  0000000000000   85 109年3月4日 0時19分 2,000元     86 109年3月5日 15時49分 3,000元     87 109年3月10日 0時7分 2,000元     88 109年3月27日  18時29分 2,000元  00000000000000  0000000000000   89 109年3月27日  18時48分 2,000元  00000000000000 00000000000000  90 109年4月1日 9時57分 10,000元  00000000000000  00000000000000   91 109年4月2日   11時51分 5,000元     92 109年4月4日 1時55分 15,000元  00000000000000 00000000000000  93 109年4月6日 9時32分 4,000元  00000000000000  00000000000000   94 109年4月9日 13時22分 6,000元     95 109年4月10日 20時52分 3,000元     96 109年4月11日 18時51分 5,000元     97 109年4月12日 13時13分 2,000元     98 109年4月13日 8時49分 5,000元    被告許苡帆向告訴人林柏延佯稱其已向阿姨借得130萬元，得以一次返還積欠告訴人之債務，自己再匯款125萬元予告訴人云云，致林柏延陷於錯誤，因而在左列時間以其左列帳戶陸續轉帳匯款至許苡帆帳戶。  99 109年4月13日 20時55分 2,000元  00000000000000 00000000000000  100 109年4月15日 10時39分 1,000元  00000000000000  00000000000000     00000000000000   101 109年5月1日 2時27分 8,000元   0000000000000   102 109年5月2日 11時43分 2,000元     103 109年5月2日 17時2分 3,000元     104 109年5月3日 8時59分 10,000元     105 109年5月4日 0時58分 1,000元     106 109年5月6日 18時28分 4,000元     

107 109年7月20日 14時6分 10,000元  00000000000000 00000000000000  被告許苡帆向告訴人林柏延佯稱嗣待被告許 智文漁保退保後有錢可以返還借款，並表示不 會再欺騙告訴人，承諾於漁保退保後會一次返還借款云云，致林柏延陷於錯誤，因而在左列時間以其左列帳戶陸續轉帳匯款至許苡帆帳戶。        108 109年7月21日 16時36分 1,000元  00000000000000    109 109年7月21日 17時8分 1,000元  00000000000000 000000000000   110 109年7月23日 0時27分 3,000元     111 109年7月23日 15時8分 4,000元     112 109年7月24日  23時35分 4,000元     113 109年7月24日 23時47分 900元     114 109年7月31日 11時18分 3,000元   00000000000000   115 109年7月31日  12時30分 2,000元     116 109年11月10日0時18分 4,000元     117 109年11月13日16時16分 1,000元     118 110年1月8日 12時33分 1,000元     119 110年1月8日  15時2分 600元     總計  1,214,515元    
附表二(即事實欄二被告許智文詐騙部分)
編號 匯款時間 金額 （新臺幣） 轉出帳號 轉入帳號 被告許智文詐騙事由  1 109年5月15日9時49分 5,000元  00000000000000 00000000000000 被告許智文於109年5月8日聯繫告訴人林柏延並佯稱其待109年8月底漁保退保後即可一次清償被告許苡帆積欠告訴人之債務，惟需先繳清醫療費及電話費用云云，致林柏延陷於錯誤，因而在左列時間以其左列帳戶陸續轉帳匯款至許苡帆帳戶。  2 109年5月20日14時28分 10,000元  00000000000000 00000000000000   3 109年7月7日  10時59分 5,000元  00000000000000 00000000000000   4 109年8月4日 8時36分 4,000元  00000000000000 00000000000000   5 109年8月5日  18時9分 2,000元  00000000000000 00000000000000   6 109年8月28日15時59分 1,000元  00000000000000 00000000000000   7 109年9月2日 9時11分 1,000元  00000000000000 00000000000000   8 109年9月13日22時43分 1,000元  00000000000000 00000000000000   9 109年9月30日11時22分 1,000元  00000000000000 00000000000000   總計  30,000元